臺灣彰化地方法院民事判決
110年度訴字第357號
原      告  李金隆  
            許秀英  
            李靜怡  
            李彥杰  
            李延洲  
共      同
訴訟代理人  許儱淳律師
被      告  李雅純  

            李信賢  
            李昆益  
            李仲益  
共      同
訴訟代理人  邱奕賢律師
被      告  李清溪  
上列當事人間請求履行協議等事件，本院於民國110年10月27日
言詞辯論終結，判決如下：
    主  文
被告李清溪應給付原告李金隆新台幣1,278,234元，及自民國110
年4月9日起至清償日止，按週年利率百分之五計算之利息。
被告李清溪應給付新台幣1,278,234元，及自民國110年4月9日起
至清償日止，按週年利率百分之五計算之利息予原告許秀英、李
靜怡、李彥杰、李延洲公同共有。
原告其餘之訴駁回。　
訴訟費用新台幣26,344元由被告李清溪負擔。
本判決第一項於原告李金隆以新台幣426,078元為被告李清溪供
擔保後，得假執行；但被告李清溪如以新台幣1,278,234元為原
告李金隆供擔保後，得免為假執行。
本判決第二項於原告許秀英、李靜怡、李彥杰、李延洲以新台幣
426,078元為被告李清溪供擔保後，得假執行；但被告李清溪如
以新台幣1,278,234元為原告許秀英、李靜怡、李彥杰、李延洲
供擔保後，得免為假執行。
    事實及理由
一、被告李清溪經合法通知，無正當理由未於言詞辯論期日到庭
    ，核無民事訴訟法第386條所列各款情形，爰依原告之聲請
    ，由其一造辯論而為判決。
二、原告聲明求為判決⑴先位聲明：①被告李清溪應與被告李雅純
    將登記為被告李雅純所有之利慶工業股份有限公司股份140,
    385股，其中70,192股轉讓予原告李金隆，其餘70,193股轉
    讓予原告許秀英、李靜怡、李彥杰、李延洲公同共有。②被
    告李清溪應與被告李信賢將登記為被告李信賢所有之利慶工
    業股份有限公司股份58,438股，其中29,219股轉讓予原告李
    金隆，其餘29,219股轉讓予原告許秀英、李靜怡、李彥杰、
    李延洲公同共有。③被告李清溪應與被告李昆益將登記為被
    告李昆益所有之利慶工業股份有限公司股份58,438股，其中
    29,219股轉讓予原告李金隆，其餘29,219股轉讓予原告許秀
    英、李靜怡、李彥杰、李延洲公同共有。④被告李清溪應與
    被告李仲益將登記為被告李仲益所有之利慶工業股份有限公
    司股份57,575股，其中28,788股轉讓予原告李金隆，其餘28
    ,787股轉讓予原告許秀英、李靜怡、李彥杰、李延洲公同共
    有。⑵備位聲明：①被告李清溪應給付原告李金隆新台幣（下
    同）1,278,234元，及自起訴狀繕本送達翌日起至清償日止
    ，按週年利率百分之五計算之利息。②被告李清溪應給付1,2
    78,234元，及自起訴狀繕本送達翌日起至清償日止，按週年
    利率百分之五計算之利息予原告許秀英、李靜怡、李彥杰、
    李延洲公同共有。③前2項請求願供擔保請准宣告假執行。主
    張略以：
  ㈠被告李清溪、訴外人李清火、李清祥（即原告許秀英、李靜
    怡、李彥杰、李延洲之被繼承人）、原告李金隆等4人係兄
    弟，於民國95年4月7日前往民間公證人郭俊麟事務所辦理95
    年度彰院民公俊字第0307號「股權轉讓協議書公證」，約定
    就兄弟4人共同投資「朋昌發展有限公司」及「朋昌車料（
    深圳）有限公司」（下稱朋昌公司）、利慶機械（太倉）有
    限公司（下稱太倉公司）、巨偉貿易股份有限公司(下稱巨
    偉公司）、利慶工業股份有限公司（下稱利慶公司）等4家
    公司進行股權轉讓協議，系爭協議要旨為：①兄弟4人應將自
    己及配偶子女對4家公司之持股，全數列入股 權轉讓協議之
    範圍（系爭協議前言、第1點至第3點、第9點）；②由李清溪
    取得朋昌公司及巨偉公司之全部股權（系爭協議第1點）；
    由李清祥及李金隆取得太倉公司及利慶公司之全部股權，比
    例各50% (系爭協議第2點）；訴外人李清火將持有之4家公
    司股權全部轉出，由李清溪、李清祥、李金隆給付約定款項
    與訴外人李清火（系爭協議第3點）；③全體協議人為完成股
    權轉讓事宜，應即儘速無條件配合提供所需之一切相關文件
    、證件（系爭協議第7點），並應擔保對其配偶與子女之股
    權轉讓已獲同意及授權（系爭協議第9點前段），如因其配
    偶或子女不同意本協議之内容而有所爭議，其應負責處理，
    如因此造成其他協議人之損失，應負損害賠償責任（系爭協
    議第9點後段）。
　㈡李金隆、李清祥、李清火依系爭協議於95年12月4日將所持有
    之香港朋昌公司股權全數轉讓與李清溪指定之配偶李呂香蘭
    與子女李信賢、李昆益、李仲益名下。李清祥於99年6月27
    日死亡，繼承人為原告許秀英、李靜怡、李彥杰、李延洲
　　，因繼承而公同共有上開債權，被告李清溪之4名子女目前
    持有之利慶公司股份分別為被告李雅纯140,385股、李信賢5
    8,438股、李昆益58,438股、李仲益57,575股，合計314,836
    股。李清溪及其子女亦未履行協議轉讓系爭股份予李金隆及
    李清祥繼承人。原告另於109年間訴請李清溪應移轉利慶公
    司股份1,196,967股，經鈞院109年度重訴字第27號民事判決
    勝訴確定，原告依該判決意旨履行對待給付後向利慶公司申
    請辦理股東名簿變更登記，並於110年2月17日寄發存證信函
    通知李清溪之子女依系爭協議及前案判決意旨，簽署系爭股
    份轉讓同意書寄回。李仲益於110年3月4日函覆稱渠對於名
    下利慶公司股份無意占為己有，有關股份歸還乙事，盼原告
    與李清溪共同協商，於雙方均同意情況下，願配合辦理移轉
    利慶公司股份等語。李雅純、李信賢、李昆益等人則未回覆
    。
  ㈡依系爭協議之前言、第2點、第7點、第9點之意旨，李清溪負
    有將渠子女名下系爭股份移轉與原告之義務，而李清溪於第
    9點前段擔保渠配偶與子女名下股權之轉讓，均已獲其配偶
    子女之同意及授權，故李清溪子女亦因李清溪此項擔保負有
    將渠等名下利慶公司股份轉讓與原告之義務。李清溪之配偶
    李呂香蘭、李信賢、李昆益、李仲益等人確已依系爭協議意
    旨於95年12月4日取得朋昌公司股權，足證李清溪之配偶及
    子女雖未共同簽署系爭協議，確實仍因系爭協議意旨，取得
    朋昌公司股權之利益，故渠等自應同負依系爭協議意旨移轉
    系爭股份予原告之義務。
　㈢被告李清溪於系爭協議第9點擔保業已取得其配偶及子女即被
    告李雅純等四人之同意及授權乙節，堪認屬於表見事實。
　　系爭協議於95年4月7日公證成立生效，被告李昆益旋於95年
    4月12日向往來客戶廣發傳真通知函，載明「致各位業界先
    進：因業務考量，本公司深圳朋昌車料有限公司在台灣的聯
    繫事宜，自即日起由利慶股份有限公司變更為巨偉貿易股份
    有限公司，特此通知，祈請舊雨新知繼續給予愛護。聯絡方
    式如下：聯絡人李昆益……」，加註聯絡電話及手機號碼、電
    子郵件信箱、並以「巨偉貿易股份有限公司李昆益」署名，
    被告李昆益廣發上開傳真之行為，以及被告李昆益以巨偉公
    司名義於95年4月22日寄發秀水郵局第72號存證信函與利慶
    公司，存證信函提及系爭協議，並以系爭協議公證書內頁之
    95年3月15日利慶公司會議紀錄影本為存證信函附件二，均
    堪認被告李昆益確係知悉系爭協議之內容，而有表見事實。
    李清火於95年7月11日即辭任深圳朋昌公司董事長職務，同
    日由李呂香蘭及李清溪出任深圳朋昌公司之董事長及副董事
    長，李信賢與李昆益經登載為董事。被告李清溪及其配偶李
    呂香蘭、被告李信賢、李昆益、李仲益等人，於95年12月4
    日依系爭協議取得香港朋昌公司全部股權及經營權，辦妥股
    權轉讓及董事之變更登記，足以使李清祥、李清火及原告李
    金隆信賴李清溪確實取得配偶李呂香蘭及子女即被告李雅純
    等四人之同意與授權而簽訂系爭協議，亦屬於表見事實。被
    告李雅純等4人應就系爭協議負表見代理之授權人責任，應
    將渠等持有之利慶公司股份移轉予原告。
　㈣如鈞院認為先位聲明為無理由，則參酌系爭協議第9點後段意
    旨，應由李清溪就原告因無法取得系爭股份所受損害負賠償
    責任。參照利慶公司股份起訴時每股淨值8.12元，314,836
    股計算為2,556,468元，一併請求自起訴狀繕本送達翌日起
    至清償日止，按週年利率5%計算之遲延利息等語。
三、被告方面：
　㈠被告李雅純、李信賢、李昆益、李仲益聲明求為判決原告之
    訴駁回。答辯略以：
　　⑴本件被告李雅純、李信賢、李昆益、李仲益等4人持有之系
      爭股份係父親即被告李清溪於86年間參與利慶公司增資所
      取得再轉贈而來，歸被告李雅純等人所有，且被告李雅純
      等人從未簽署系爭協議，並非系爭協議當事人，系爭協議
      對渠等自不生效力，系爭協議第9點後段已記載「…如因其
      配偶或子女不同意本協議之内容而有所爭議，其應負責處
      理，如因此造成其他協議人之損失，應負損害賠償責任」
      等文字，益徵被告李雅純等4人實無轉讓系爭股份予原告
      之義務，蓋李清溪雖同意擔保其子女願將系爭股權轉讓予
      原告，然仍尊重被告4人之意願，為原告所明知，故與被
      告李清溪約定倘被告李雅純等4人不同意系爭協議，則應
      由被告李清溪逕向原告負損害賠償責任。另案鈞院109年
      度重訴字第27號案件中，原告未將被告李雅純等4人列為
      共同被告，僅就被告李清溪所持有股份為請求，被告李雅
      純等4人既非前開判決之當事人，自不受判決之既判力所
      及。
　　⑵李清祥、原告李金隆、被告李清溪、訴外人李清火簽立股
      權轉讓協議書，被告李清溪並沒有得到被告李雅純、李信
      賢、李昆益、李仲益之授權或同意。被告李雅純等4人雖
      曾函覆無意將股份據為己有，但這是考量到家族和諧，在
      父親李清溪與原告能夠和平相處達成協議的前提下，願意
      配合將系爭股份移轉給原告，並非承認有授權之情事。被
      告李清溪私下與原告訂定協議之內容，事前並未告知被告
      李雅純等人，且李雅純等4人於簽約時亦未在場，係於被
      告李清溪與原告事後發生爭訟，經李清溪告知始得知上情
      ，並無表見之事實，足以使原告相信被告李清溪有代理權
      ，原告應就所主張之表見代理負舉證責任，否則應受不利
      之判決。對於原告主張利慶公司每股淨值為8.12元，因被
      告4人均為小股東，從未參與利慶公司經營，對於每股淨
      值無從確認，但因計算複雜，於本案就不再爭執，日後再
      另行主張權利。而原告備位之訴是針對李清溪，所以沒有
      意見等語。
　　㈡被告李清溪未於言詞辯論期日到場，亦未提出書狀作何聲
      明或陳述。
四、到場兩造不爭執之事項：
  ㈠李清祥於99年6月27日過世，繼承人為原告許秀英、李靜怡、
    李彥杰、李延洲。
　㈡被告李雅純、李信賢、李昆益、李仲益等四人（下稱李雅純
    等四人），均為被告李清溪之子女。
　㈢李清祥與原告李金隆、被告李清溪、訴外人李清火，四人於9
    5年4月7日至民間公證人郭俊麟事務所辦理公證（95年度彰
    院民公俊字第307號），就股權讓與協議書予以公證。
　㈣利慶公司之總股數5,300,000股，被告之持股數，分別為李雅
    純140,385股、李信賢58,438股、李昆益58,438股、李仲益5
    7,575股，合計314,836股。起訴時每股淨值8.12元。
五、得心證之理由：
  ㈠先位之訴部分：
　　⑴原告主張李清祥與原告李金隆、被告李清溪、訴外人李清
      火等四人，於95年4月7日至民間公證人郭俊麟事務所辦理
      公證，就股權讓與協議書予以公證，其中該協議書第2點
      約定:「四人均同意股權轉讓後，…利慶公司四兄弟（包括
      其配偶及子女）之持股全部移轉予李清祥、李金隆二人，
      其比例各百分之五十」，第9點約定:「全體協議人均應擔
      保對其配偶與子女之股權轉讓已獲同意及授權，如因其配
      偶或子女不同意本協議之内容而有所爭議，其應負責處理
      ，如因此造成其他協議人之損失，應負損害賠償之責任」
      等情，為被告所不爭執，且有股權轉讓協議書、公證書在
      卷可證，應堪信為真實。
　　⑵原告又主張被告李清溪簽署上開股權轉讓協議書時，已得
      被告李雅純等四人同意，被告李雅純等四人就利慶公司之
      持股（李雅純140,385股、李信賢58,438股、李昆益58,43
      8股、李仲益57,575股，合計314,836股），應移轉給原告
      李金隆及李清祥各二分之一，李清祥之權利由原告許秀英
      、李靜怡、李彥杰、李延洲繼承而為公同共有等語，則為
      被告李雅純等四人所爭執，答辯稱渠4人並非該股權轉讓
      契約當事人，亦未同意或授權被告李清溪簽署該契約等語
      。經查:被告李雅純等四人既未於系爭股權轉讓契約書上
      簽名，並非系爭股權轉讓契約之當事人，自不受系爭股權
      轉讓契約之拘束。再者，民法第167條亦規定「代理權係
      以法律行為授與者，其授與應向代理人或向代理人對之為
      代理行為之第三人，以意思表示為之。」，被告李雅純、
      李信賢、李昆益、李仲益等四人既未向原告李金隆及被繼
      承人李清祥表示渠等有授權被告李清溪轉讓系爭股權之意
      思表示，且系爭股權轉讓協議書第9點約定:「全體協議人
      均應擔保對其配偶與子女之股權轉讓已獲同意及授權，如
      因其配偶或子女不同意本協議之内容而有所爭議，其應負
      責處理，如因此造成其他協議人之損失，應負損害賠償之
      責任」，僅係被告李清溪個人之擔保，此觀協議人欄僅有
      被告李清溪個人之簽名蓋章，並無被告李清溪為被告李雅
      純等四人代理人之任何記載即明，而原告亦未能舉證證明
      被告李雅純等四人曾有授權被告李清溪轉讓系爭股權之意
      思表示，故不能認被告李清溪為被告李雅純等四人之代理
      人，故原告上開主張，即屬乏據，未能採信。
  　⑶原告又主張被告李雅純等四人有表見之事實，應負授權人
      責任等語，亦為被告李雅純等四人所否認。按民法第169
      條之表見代理規定，乃係由本人自己之行為表示以代理權
      授與他人者，對於第三人應負授權人之責任，即必須本人
      有表見之事實，足使第三人信該他人有代理權之情形存在
      者而言，苟本人自己並無表見之事實，自無成立表見代理
      之餘地；而所謂知他人表示為其代理人而不為反對之表示
      者，以本人實際知其事實為前提，其主張本人知此事實者
      ，應負舉證之責。查被告李清溪僅係以個人之擔保，簽署
      系爭股權轉讓契約，已如前述，立協議人即原告李金隆及
      被繼承人李清祥所信賴者，僅為李清溪個人之擔保而已，
      並非被告李雅純等四人有何表見之事實，足使原告李金隆
      及被繼承人李清祥相信被告李清溪有代理權之情形，而應
      對其應負授權人之責任之可言。另由被告李仲益於110年3
      月4日函覆略謂:其無轉讓利慶公司股權予原告之義務，對
      於名下利慶公司股份無意占為己有，有關股份歸還乙事，
      盼原告與李清溪共同協商，於雙方均同意情況下，願配合
      辦理移轉利慶公司股份等語，以及巨偉公司95年4月12日
      函稱：「致各位業界先進：因業務考量，本公司深圳朋昌
      車料有限公司在台灣的聯繫事宜，自即日起由利慶股份有
      限公司變更為巨偉貿易股份有限公司，特此通知，祈請舊
      雨新知繼續給予愛護。聯絡方式如下：聯絡人李昆益……」
      等語，與巨偉公司95年4月22日秀水郵局第72號存證信函
      引用系爭股權轉讓協議書，是否即足以證明被告李雅純等
      四人知悉被告李清溪表示為其代理人未為反對，仍非無疑
      ；至於香港朋昌公司股權及經營權之移轉，尚不足以證明
      被告李雅純等四人有何實際知悉被告李清溪為渠等代理人
      之事實，故原告主張被告李雅純等四人應依表見代理規定
      ，負授權人責任，即非有據。
　　⑷綜上，原告請求被告李雅純等四人就利慶公司之持股（李
      雅純140,385股、李信賢58,438股、李昆益58,438股、李
      仲益57,575股，合計314,836股），應移轉給原告李金隆
      及李清祥各二分之一，李清祥之權利由原告許秀英、李靜
      怡、李彥杰、李延洲繼承而為公同共有，為無理由，未能
      准許。原告雖併請求被告李溪清亦應移轉上開持股，然此
      與系爭股權轉讓協議書第9點「…如因其配偶或子女不同意
      本協議之内容而有所爭議，其應負責處理，如因此造成其
      他協議人之損失，應負損害賠償之責任」之約定不符，
　　　亦不能准許。從而，原告先位之訴，請求被告李清溪與被
      告李雅純將登記為被告李雅純所有之利慶公司股份140,38
      5股，其中70,192股轉讓予原告李金隆，其餘70,193股轉
      讓予原告許秀英、李靜怡、李彥杰、李延洲公同共有，被
      告李清溪與被告李信賢將登記為被告李信賢所有之利慶公
      司股份58,438股，其中29,219股轉讓予原告李金隆，其餘
      29,219股轉讓予原告許秀英、李靜怡、李彥杰、李延洲公
      同共有，被告李清溪與被告李昆益將登記為被告李昆益所
      有之利慶公司股份58,438股，其中29,219股轉讓予原告李
      金隆，其餘29,219股轉讓予原告許秀英、李靜怡、李彥杰
      、李延洲公同共有，被告李清溪與被告李仲益將登記為被
      告李仲益所有之利慶公司股份57,575股，其中28,788股轉
      讓予原告李金隆，其餘28,787股轉讓予原告許秀英、李靜
      怡、李彥杰、李延洲公同共有，均無理由，應予駁回。
　㈡備位之訴部分：　　
　　⑴原告主張依系爭協議第9點後段，被告李清溪就原告因無法
      取得系爭股份所受損害負賠償責任，利慶公司股份起訴時
      每股淨值8.12元，314,836股計算為2,556,468元，被告李
      清溪應給付原告李金隆1,278,234元，另應給付李清祥之
      繼承人即原告許秀英、李靜怡、李彥杰、李延洲等人1,27
      8,234元公同共有等語，業據其提出股權轉讓協議書為證
      ，李清祥於99年6月27日過世，其對於被告李清溪之損害
      賠償請求權，即屬遺產而為繼承人即原告許秀英、李靜怡
      、李彥杰、李延洲公同共有，而被告李清溪已受合法之通
      知未於言詞辯論期日到場，亦未提出書狀作何爭執，依民
      事訴訟法第280條第3項、第1項規定，視同自認，堪信原
      告主張之事實為真，故原告上開請求，為有理由，應予准
      許。
　　⑵又按給付無確定期限者，債務人於債權人得請求給付時，
      經其催告而未為給付，自受催告時起，負遲延責任。其經
      債權人起訴而送達訴狀，或依督促程序送達支付命令，或
      為其他相類之行為者，與催告有同一之效力；遲延之債務
      ，以支付金錢為標的者，債權人得請求依法定利率計算之
      遲延利息，民法第229條第2項、第233條第1項前段分別定
      有明文。又應付利息之債務，其利率未經約定，亦無法律
      可據者，週年利率為百分之五，亦為民法第203條所明定
      。依上規定，原告就本件無確定期限、無從另為約定利率
      之損害賠償債務，請求自起訴狀繕本送達被告李清溪之翌
      日即110年4月9日起算至清償日止，按年息百分之五計算
      之法定遲延利息，合於法律規定，亦應准許。
　　⑶從而，原告依據契約法律關係，請求被告李清溪應給付原
      告李金隆1,278,234元，應給付原告許秀英、李靜怡、李
      彥杰、李延洲等人1,278,234元公同共有，及均自110年4
      月9日起至清償日止，按年息百分之五計算之利息，為有
      理由，爰判決如主文第1、2項所示。
　　⑷原告陳明願供擔保請准宣告假執行，經核無不合，爰酌定
      相當之擔保金額准許之。本院併依職權酌定相當擔保金額
      宣告被告李清溪預供擔保後，得免為假執行。
㈢本件事證已經明確，兩造其餘主張及舉證，對於判決結果均不
  生影響，就不再逐一論述，併此說明。
㈣訴訟費用負擔之依據：民事訴訟法第79條、第85條第1項但書（
  本件訴訟費用額確定為第一審裁判費26,344元）。
中　　華　　民　　國　　110 　年　　11　　月　　17　　日
                  民事第二庭    法　官　陳弘仁
以上正本係照原本作成。
如對判決上訴，應於判決送達後20日內向本院提出上訴狀。如委
任律師提起上訴者，應一併繳納上訴審裁判費。
中　　華　　民　　國　　110 　年　　11　　月　　17　　日
                                書記官　許雅涵